【裁判字號】    98,交聲,428
【裁判日期】    980409
【裁判案由】    聲明異議
【裁判全文】
臺灣彰化地方法院交通事件裁定         98年度交聲字第428號
原處分機關  交通部公路總局臺中區監理所彰化監理站
異  議  人
即受處分人  甲○○
上列異議人即受處分人因違反道路交通管理處罰條例案件，對於
交通部公路總局臺中區監理所彰化監理站民國98年3月27日所為
之處分（彰監四字第裁64-I00000000號），聲明異議，本院裁定
如下：
    主    文
原處分關於吊扣汽車駕駛執照拾貳個月部分撤銷。
前項撤銷部分，甲○○重型機器腳踏車駕駛人駕駛重型機器腳踏
車，經測試檢定酒精濃度超過規定標準，壹年內禁止考領普通重
型機器腳踏車駕駛執照。
    理    由
一、原處分意旨略以：異議人即受處分人甲○○於民國（下同）
    97年6 月13日23時00分許，騎乘車牌號碼3GS-160 號重型機
    車，行經彰化縣花壇鄉○○路771 號前，有「汽車駕駛人酒
    精濃度超過規定標準，測得酒測值為0.30MG／L 」之違規行
    為，爰依道路交通管理處罰條例第35條第1 項第1 款、第24
    條第1 項第2 款之規定，裁處罰鍰新臺幣（下同）15,000元
    ，並吊扣駕駛執照12個月，施以道安講習。
二、聲明異議意旨略以：異議人因工作需要汽車駕駛執照，現又
    沒有工作，經濟已陷入困境，請求改禁止考領機車駕照1 年
    ，為此聲明異議等語。
三、按汽車駕駛人領有聯結車、大客車、大貨車或小型車駕駛執
    照，駕駛重型機器腳踏車者，處1,800 元以上3,600 元以下
    罰鍰，並禁止其駕駛；又汽車駕駛人，駕駛汽車經測試檢定
    酒精濃度超過規定標準之情形者，處15,000元以上60,000元
    以下罰鍰，並當場移置保管該汽車及吊扣其駕駛執照一年；
    汽車駕駛人飲用酒類或其他類似物後，其吐氣所含酒精濃度
    超過每公升0.25毫克，不得駕車，道路交通管理處罰條例第
    22條第1 項第4 款、第35條第1 項第1 款，道路交通安全規
    則第114 條第2 款分別定有明文。又按汽車駕駛人違反本條
    例規定，應受吊扣駕駛執照處分，於汽車駕駛人係無駕駛執
    照駕車者，在所規定最長吊扣期間內，不得考領駕駛執照，
    亦為道路交通管理處罰條例第67條第6 項所明定。
四、經查：
    (一)本件異議人於97年6月13日23時00分許，駕駛車牌號碼3G
      S-160 號重型機車，行經彰化縣花壇鄉○○路771 號前，
      有「汽車駕駛人酒精濃度超過規定標準，測得酒測值為0.
      30MG／L」之違規行為，為彰化縣警察局員警以彰警交字
      第I00000000號舉發違反道路交通管理事件通知單逕行舉
      發，並經原處分機關於98年3 月27日以彰監四字第裁64-I
      00000000號裁決書裁處罰鍰新臺幣15,000 元，吊扣駕駛
      執照12個月，並施以道路交通安全講習等情，為受處分人
      所不爭執，並有上開舉發違反道路交通管理事件通知單及
      交通部公路總局臺中區監理所彰化監理站違反道路交通管
      理事件裁決書各1 紙在卷可稽，是異議人本件違規行為，
      事證明確，足堪認定。
    (二)次按94年12月14日修正前之道路交通管理處罰條例第68條
      規定：「汽車駕駛人，因違反本條例及道路交通安全規則
      之規定，受吊扣或吊銷駕駛執照處分時，吊扣或吊銷其持
      有各級車類之駕駛執照。」係指違規人持有之各級車類駕
      駛執照均應予吊扣或吊銷，然道路交通管理處罰條例第68
      條業於94年12月14日經修正公布並於95年3 月1 日施行，
      修正施行後之條文業已刪除「吊扣或」等字，即已將受吊
      扣駕駛執照之處分係吊扣其持有之各級車類駕駛執照部分
      之規定廢除，依現行條文之解釋，即係受吊銷駕照處分者
      ，仍維持吊銷其持有之各級車類駕駛執照，至於受吊扣駕
      照處分者，則僅吊扣其違法或違規當時所駕駛車輛之駕駛
      執照，不得再吊扣其持有之其他各級車類駕駛執照（臺灣
      高等法院臺中分院97年度交抗字第848 號、第916 號裁定
      相同意旨參照）。又立法理由略以：「原條文將違法或違
      規駕駛人所持有各級車類之駕駛執照一併吊扣或吊銷，失
      之過酷，影響人民工作及生活甚鉅，爰修正之」等語，其
      立法意旨在於最高級車類之駕駛執照係受處分人賴以維生
      之工具，而受處分人駕駛較低級車類之車輛違規受罰，卻
      一併吊扣其最高級車類駕駛執照，對受處分人之工作權及
      生存權造成極大之損害，有違比例原則，故予修法，合先
      敘明。
    (三)查本件異議人之違規行為係發生於97年6 月13日，關於裁
      處吊扣駕照部分，自應依修正後道路交通管理處罰條例第
      68條之規定裁處，是揆諸前開說明，駕駛人受吊扣駕駛執
      照處分時，自不得再吊扣受處分人所持有各級車類之駕駛
      執照，僅能吊扣其違法或違規當時所駕駛車輛之駕駛執照
      ，故原處分機關於作成吊扣駕駛執照處分時，應就行為人
      所應吊扣之駕駛執照種類予以限定，始符合依法行政原則
      。而異議人為本件違規行為時，雖有汽車駕駛執照，但並
      無普通重型機器腳踏車駕駛執照而仍騎乘重型機車，此有
      彰化縣警察局彰警交字第I00000000 號舉發違反道路交通
      管理事件通知單在卷可憑，其依法所受之處分應為吊扣其
      重型機車駕照，原處分機關未審酌及此，逕為裁罰，即難
      認為允當。又就無駕駛執照者應受吊扣駕駛執照處分之情
      形，同條例第67條第6 項已設有：「在所規定最長吊扣期
      間內，不得考領駕駛執照」之處理方式，自不得因受處分
      人並無重型機車駕駛執照，即任意吊扣其他種類車輛之駕
      駛執照。本件受處分人係酒後無照駕駛重型機車，原處分
      機關竟裁處吊扣其汽車駕駛執照12個月，已與前揭法律規
      定意旨有違，況本件異議人係無普通重型機車駕駛執照而
      騎乘重型機車，依前揭說明，只需依法禁止其在此期間內
      （一年內）考領重型機車駕駛執照，即可達成原本預定之
      法律效果。
五、綜上所述，本件異議人持有汽車駕駛執照，而於前述時地騎
    乘上開重型機車，酒精濃度超過規定標準之違規行為，事證
    明確，堪以認定。原處分機關就此部分認定應依道路交通管
    理處罰條例第35條第1 項第1 款、第24條第1 項第2 款，分
    別裁處受處分人罰鍰15,000元，並吊扣駕駛執照12個月，施
    以道安講習，固非無見。惟就裁處吊扣受處分人汽車駕駛執
    照12個月之裁罰部分，依現行道路交通管理處罰條例第68條
    之規定，已不得吊扣其現尚有效之其他各級駕駛執照，亦即
    本件吊扣異議人汽車駕駛執照之處分於法不合。本件異議為
    有理由，爰撤銷原處分關於「吊扣汽車駕駛執照12個月」部
    分，並就該撤銷部分，改諭知如主文第2 項所示之處罰。至
    於受處分人因本件違規而受罰鍰及施以道安講習部分，未據
    受處分人聲明異議，自非本院所應審究，附此敘明。
六、據上論斷，應依道路交通管理處罰條例第87條第2 項、道路
    交通案件處理辦法第20條，裁定如主文。
中    華    民    國    98    年    4     月    9    日
                  交通法庭            法  官  蕭文學
以上正本證明與原本無異。
如不服本裁定，應於裁定送達後5日內，向本院提出抗告狀 (須
附繕本)。
中    華    民    國    98    年    4     月    9    日
                                      書記官  黃明慧


司法院資訊處製作；財團法人民間司法改革基金會備份。
